【裁判字號】    89,上訴,93
【裁判日期】    890331
【裁判案由】    違反毒品危害防制條例
【裁判全文】
臺灣高等法院高雄分院刑事判決                      八十九年度上訴字第九三號
    上  訴  人
    即  被  告  甲○○
    指定辯護人  本院公設辯護人孫妙岑
右上訴人因違反毒品危害防制條例案件，不服臺灣高雄地方法院八十七年度訴字第二
四三八號中華民國八十八年十一月十一日第一審判決（起訴案號：臺灣地方法院檢察
署八十七年度偵字第一三六七二號），提起上訴，本院判決如左：
      主      文
原判決撤銷。
甲○○販賣第一級毒品，處有期徒刑拾年，褫奪公權陸年。扣案之第一級毒品海洛因
壹小包（驗餘淨重零點零陸公克）沒收銷燬之；新台幣壹仟元沒收之。
    事  實
甲○○自民國六十五年至七十六年間曾因殺人未遂、恐嚇、贓物罪，分別經法院判處
罪刑確定，並執行完畢。於八十六年間又因煙毒罪，經本院判處有期徒刑三年一月確
定（目前仍在執行中），仍不知悔改，復意圖營利，於民國八十七年六月十一日，何
長財（另案審理）撥打0000000000號呼叫器呼叫甲○○，表示欲向其購買
海洛因，二人乃約定在高雄縣旗山鎮○○○路「遠東旅社」前，由甲○○以每小包新
台幣（下同）一千元之價格，販賣第一級毒品海洛因一小包予何長財。嗣於當日下午
三時三十分許，甲○○騎乘ＹＱＱ－八四三號機車至現場，何長財亦與不知情之張健
安同乘機車至上址，雙方於上開旅社前進行交易，甲○○將收取自何長財之一千元置
於長褲左口袋，何長財亦收受甲○○所交付之海洛因一小包（驗後淨重０‧０六公克
，包裝重０．二六公克）。雙方交易甫畢，即為現場埋伏之員警上前查獲何長財，當
場並扣得何長財見狀丟棄於地之上開一小包海洛因；甲○○則於騎機車離開現場後，
經警另追躡至高雄縣延平一路四六八巷文武廟旁逮獲，並自上開機車前置物箱內扣得
第一級毒品海洛因一小包、注射針筒一支，復自甲○○身上皮夾內扣得海洛因一小包
（上開二小包非供販賣所用，合計驗後淨重０．五二公克，包裝重０‧五０公克），
另自其褲袋內扣得上開現金一千元。案經高雄縣警察局旗山分局報請臺灣高雄地方法
院檢察署檢察官偵查起訴。
    理  由
一、訊據被告甲○○固不否認於右揭時地交付第一級毒品海洛因一小包予何長財施用
    ，並經警自其身上扣得海洛因二包、現金一千元等事實不諱，惟矢口否認有何販
    賣犯行，辯稱：何長財呼叫伊約去看鴿子，見面後何長財說他腳痛，問伊有無海
    洛因，伊才丟給他一包，並未取得一千元，扣案之現金一千元係伊從事作裝潢的
    工錢之一部分，於被查獲前一星期發給的，伊與何長財並無買賣海洛因云云。惟
    查：
(一)、被告於上揭時地交付海洛因一小包與何長財一節，迭為被告自承不諱，核與證人
    何長財於警訊及偵查初訊時所供，及查獲本件之高雄縣警察局旗山分局警員徐千
    祥、傅貫吉先後於偵查審中所證述情節相符。而被告與何長財間交付海洛因同時
    ，何長財究竟是否交付一千元買賣價金予被告一節，已據證人張健安亦於警訊中
    亦明確供稱：「當警察看到警察人員時，即順手持一包洛因丟在地上，被警察人
    員查獲」、「（海洛因）是由被警察查獲的甲○○交付給何長財的，當時何長財
    拿新台幣一千元向甲○○購買的」等語（見警訊筆錄）甚詳，復參酌證人即現場
    埋伏警員徐千祥於偵查中證稱：我看到甲○○騎機車過來拿一包海洛因給何長財
    （偵卷五十八頁反面）；於原審審理時證稱：我因相隔十多公尺，有看到他們拿
    錢及拿東西（（原審八十七年十一月十一日筆錄）、「：：我在他們交易處距離
    約十幾公尺處監視，雖不很清楚他們交易東西，但有見到交錢及交貨之動作，即
    二人互相交付東西，並迅速放進口袋的動作；我們是在確定後才前去盤查逮捕等
    語（原審八十八年十月二十九日筆錄參照。此句答話見於原審卷一二八頁，依該
    次筆錄記載係由『傅、徐』二人合答，但依證人傅貫吉、徐千祥迭於偵查中、原
    審八十七年十一月十一日調查時及本院審理中均一致陳稱負責進行埋伏盯住何長
    財並追查何長財、張健安者係徐千祥，傅貫吉則係嗣後接獲隊長徐千祥通知前來
    支援並負責追捕被告甲○○，是有目擊交付毒品過程者應是徐千祥，是此句答話
    應是徐千祥一人之陳述，據此，同次即原審八十八年十月二十九日筆錄中另載有
    「傅」答：我的確見到被告他們二人東西交換，而且有迅速將東西放進口袋的動
    作，至於何種東西，因距離較遠，不能確定等語之記載，應係徐千祥之答話而筆
    錄誤載為傅貫吉之答話，而另「徐」答：「我接到傅員（按指傅貫吉）聯絡，才
    去追逐機車逃逸之被告，當時並未見到交易情形」等語，又實際上應係傅貫吉所
    答，應係筆錄誤載為「徐」千祥回答，附此敘明），徐千祥於本院復為「：：佈
    置位置，等他們交易，我們視線盯住何長財，：：甲○○確有交付東西給何長財
    ，且甲○○有做拿東西放入右口袋之動作」等語之陳述，矧證人徐千祥既係現場
    埋伏之警員，其注意力集中盯住嫌犯乃事所必然，且案發後，證人立即可現場壓
    制何長財、張健安，顯見其所證述盯住嫌犯距離僅約十公尺之語，應屬合理，依
    此距離，參酌案發時間係屬白天，客觀上並無不能相當程度監控嫌犯舉動細節之
    情，更何況依警員取締毒品交易之經驗，其監控焦點自無捨「價金交付」重點之
    理，是證人徐千祥之證詞尚無瑕疵可指，再參酌警方訊問證人何長財時即曾詢及
    ：「你身上所有的新台幣壹仟元是否何長財向你購買海洛因的錢？」（甲○○警
    訊筆錄）、「警員查獲甲○○同時，在其所穿長褲左口袋內查獲新台幣一千元，
    是否你向甲○○購買的錢？」之語（何長財部分之警訊筆錄），即係案發時警員
    本於取締過程實況所為立即查證之問話，復有一千元扣案可資佐證，足認該扣案
    之現金一千元確係自被告口袋內取出無訛（被告自始亦不否認該一千元係伊所有
    ），雖被告堅稱伊當日攜帶四千八百元（依本院函查看守所，獲復初入所時金額
    係二千八百元，被告所辯金額亦與事實有間）而非一千元，惟該一千元數量既少
    於被告所辯四千八百元，縱認警方查扣之一千元非係當天被告唯一攜帶之款項，
    亦難據以排除扣案之一千元非係何長財所交付之現金，仍難據而為有利被告之認
    定。又依被告於警訊中已被詢及「你身上所有的新台幣一千元，是否何長財向你
    購買海洛因的錢？」被告並已就該一千元辯陳：「一千元係伊八十六年底在台中
    地區做裝潢的工錢，不是何長財向我購買海洛因的錢」，就警方查扣一千元並據
    以為移送依據應認知甚明，但被告迭於警訊及偵訊歷次訊問中均未提出曾就其案
    發時身上除扣案之一千元外，尚有其餘款項，非可遽認「一千元」即係買賣價金
    一節提出質疑之辯陳，又依證人即查獲警員徐千祥、傅貫吉、林元崇歷次偵審中
    證詞亦未有一千元以外尚有其他現款之證陳，其中證人傅貫吉更明確證陳：「（
    搜身時確定沒有其他金錢？）確定在被告身上搜到一千元，在逮捕程（序）上，
    我們必須搜身，將其衣服及身上之物品全部搜出並移送」、「（被告皮夾中有無
    放錢？）沒有注意到，但在皮夾內發現一小包海洛因，沒有注意到裡面是否放錢
    」（以上均見原審卷第一二七頁反面），核與徐千祥本院調查中所稱：「：：有
    從口袋取出一千，而皮夾自後面口袋取出」之語相符，是縱認被告另有皮夾置放
    口袋內，但就直接自口袋中取出一千元一節，證人即查獲警員傅貫吉、徐千祥均
    為一致而無矛盾之陳述，並與前開目擊證人且與何長財同處之張健安證詞相合，
    自堪認本件扣案之一千元確係何長財所交付無訛。此外復有海洛因一小包扣案，
    而該包粉末經送法務部調查局鑑定結果係海洛因，亦有該局出具編號00000
    0000號鑑定通知書一紙附於偵查卷可稽。足認何長財於案發之時確有交付一
    千元與被告，即自被告處取得一小包海洛因之行為，是被告確有販賣海洛因與何
    長財之事實，應堪認定。
(二)、再就本件被告與何長財約定碰面始末，被告先於警訊中辯稱：是何長財打呼叫器
    給我，我們約定去看鴿子云云，於臺灣高雄地方法院檢察署內勤檢察官偵訊時，
    則辯稱：在路上遇到何長財，他說他腳痛，問我有沒有海洛因云云（偵卷第四頁
    反面）；確實是何長財跟我要海洛因的（偵卷第八十六頁）；於原審審理時改稱
    ：我要去買美娜水來注射海洛因，在該處碰見何長財，前一天曾約要去看鴿子，
    那天碰到，便又約要去看鴿子，是到我家即旗山的溪埔看鴿子云云（八十七年十
    二月二日筆錄）。而證人何長財於警訊中先稱：伊與張健安在遠東旅社大門躲雨
    ，問「阿文」（甲○○）有無海洛因，「阿文」就丟給伊；繼改稱：係伊以呼叫
    器呼叫被告，被告回機後向伊說馬上到旗山鎮遠東旅社大門就拿海洛因給伊云云
    ；在偵查中稱：在躲雨時碰到阿文（甲○○）云云；嗣於原審調查時又稱：要去
    看鴿子云云（八十八年八月四日筆錄）。又何長財經質以：甲○○指稱海洛因是
    要給你吸的？於偵審中均答稱：不是，但當天他有說你腳痛，一包給你止痛，我
    說不要，因為我已經改了云云；他要給我，我拒絕要等語（偵卷第二十六頁反面
    ）。另經質之被告在何處看鴿子時，則稱：在我旗山鎮○○路十四號住處云云（
    八十八年八月四日筆錄）。就相約抑或偶遇？約看鴿子之地點？及海洛因是否應
    何長財要求所交付？被告及何長財前後所述已不一致，且二人所供，亦不相符，
    況被告另於原審審理時稱：伊丟一包（海洛因）給他，轉而騎車進廟裡去，用機
    車上放的礦泉水來注射海洛因，是在廁所中被抓到云云（八十七年十二月二日筆
    錄），既相約要看鴿子，竟於交付海洛因予何長財後逕自離去，益顯其此部分所
    辯乃屬飾卸之詞，無足採信；證人最初稱與被告以呼叫器相約等語，與被告警訊
    所供事先聯繫之情相符，始當可採。又警方人員在本件交易現場查獲之海洛因一
    小包係「何長財看到警察人員時順手持一包海洛因丟至地上，被警當場查獲」、
    「被警察查獲之海洛因係何長財所有」等事實已據證人張健安於警訊中證述明確
    ，核與證人即警員徐千祥、傅貫吉嗣於偵審中所證陳被告已與何長財完成交換買
    賣標的物及價金之說詞相合，即被告於本院調查中亦坦認「我有把一包海洛因交
    給何長財，至於警察是自何處查到，伊就不清楚」等語（本院八十九年二月一日
    調查筆錄），足見本件交易確已完成，何長財嗣於偵審中或稱「未見甲○○交伊
    海洛因」、「他要給我，我拒絕要，他要給我時掉在地上」等語，應屬迴護之詞
    ，亦無可採。
(三)、被告雖辯稱：扣案一千元係從伊老闆李友商給伊的工資中抽出扣案的；給了將近
    一星期云云，並聲請傳訊證人李友商。惟查，該一千元來源係被告於第一次警訊
    中所供承，嗣因被告拒絕簽名，另經其於第二次警訊中為部分更正後始簽名，此
    有警訊筆錄可稽，顯見其所辯警員見其拒絕合作，起意栽贓云云，殊屬無稽，且
    其既能仔細核對警訊筆錄，復於更正部分內容後簽名，所辯警員誤載云云，亦不
    足採，至其聲請傳喚李友商證明確有拿工錢給伊一事，惟查，扣案一千元確係單
    獨自被告口袋取出，之前曾見被告塞入口袋之動作，業據證人徐千祥結證如前，
    且被告之前是否領取工資？與該一千元是否為販賣所得，並無關連，本院因認所
    請傳喚證人李友商並無必要，附予敘明。再者，本件扣案之現金一千元係在被告
    長褲左口袋內查獲，已如前述，雖證人即警員傅貫吉於原審八十八年十月二十九
    日審理中及證人徐千祥於本院證稱：印象中在右邊褲袋內有一千元云云，然本件
    自八十七年六月十一日查獲至今，已隔一年餘，欲證人明晰記憶該一千元究在褲
    袋左右側查獲，顯屬難能，尚不能以其此部分記憶之出入，遽認證人證詞不可採
    。至被告初入所勒戒時固尚有二千八百元，位警偵卷證均無從認定係案發時即留
    存於被告身上或皮夾內，且自查獲時（八十七年六月十一日十五時三十五分許）
    至移送檢察官時（八十七年六月十二日上午二時），相隔十餘小時，其間家屬曾
    來會客之情又據證人徐千祥於本院證陳在卷，則該入所時現款是否其間置放身上
    亦不無可能，是仍難僅因入所時尚有其餘款額，即認警方扣案之一千元非可據以
    為不利被告認定依據。
(四)、被告又辯稱證人張健安所述不實云云。經查，證人張健安業於警訊中明確供稱何
    長財向被告購買一千元海洛因等語，已如前述，嗣並於偵審中分別陳稱警訊所述
    實在，有隔離偵訊，有看過警訊筆錄才簽名等語（偵卷第二十五頁反面、第六十
    七頁、八十七年十月二十八日筆錄）；而證人徐千祥於偵審中分別證稱：看見何
    長財與張健安在門口張望；一人蹲在門檻處，一人出來張望等語（偵卷第五十六
    頁反面、八十七年十一月十一日筆錄），證人即高雄縣警察局旗山分局警員林元
    崇證稱：訊問張健安時不知道訊問甲○○的情形，因為是隔離偵訊；三人（甲○
    ○、何長財及張健安）到案發現場後，有聚在一起等語（偵卷第八十頁反面、八
    十七年十一月十一日筆錄），足徵張健安確有當場見聞本件販賣情形，且在警員
    隔離偵訊下，依其自由意思為上開供述，況其與被告並無仇怨，衡情亦無誣攀必
    要，是證人張健安於警訊所供，自堪信實。雖其於偵審中改稱未看見何長財交付
    現金一千元予被告，伊有老花眼云云，然其既已於詳閱警訊筆錄後簽名，足見警
    訊筆錄所載，並未違背其意，應認為真實，雖其復辯稱其有遠視云云，然此亦不
    足影響其對於警訊筆錄內容之辨識能力，無須贅言，故證人事後於偵審中所述，
    應係飾卸之詞，此部分證言並不可採。
(五)、證人何長財雖於警訊及偵審中證稱：並未交付被告金錢云云。惟其先前就與被告
    碰面始末，及是否要求被告提供海洛因等事實，均故為不實之供述，已如前述，
    有為被告開脫之意，甚為昭然，況所述又與前揭認定事實不符，顯係迴護之詞，
    自不可取。
(六)、被告另辯稱於警訊中遭警刑求云云。經查，綜觀警訊筆錄並無被告自白販賣毒品
    海洛因或自承扣案現金為販賣毒品所得之記載，且被告於第二次警訊時亦曾依其
    意思更正第一次警訊筆錄，如警員確有刑求，又何必多此一舉？再者，證人張健
    安、何長財均係與被告同時遭警逮捕者，而未聞證人指稱有何刑求情事，衡情如
    警員欲羅織被告而予刑求，為坐實被告罪名，更應強迫證人指證被告，又豈能漏
    過證人而獨對被告刑求？是被告所稱遭刑求云云，已非無疑。況本件認定被告販
    賣毒品一節，並非以被告警訊中之自白為證據，則被告刑求之抗辯，並不足以影
    響本件事實之認定，附此敘明。
(七)、綜上所述，本件事證明確，被告所辯無非卸責之詞，不足採信，犯行堪予認定。
二、核被告甲○○所為，係犯毒品危害防制條例第四條第一項之販賣第一級毒品罪。
  其持有海洛因之行為為進而販賣之行為所吸收，不另論罪。查被告販賣毒品僅一
    次，得款僅一千元，販賣情節亦非如大盤毒犯之重大，為貪圖小利而罹重典，倘
    科以法定最輕刑之無期徒刑，衡之常情，猶嫌過重，其犯罪情狀尚可憫恕，爰依
    刑法第五十九條規定減輕其法定本刑（無期徒刑可減至七年以上）。被告犯罪事
    證已明，原審法院對其論罪科刑固非無見，惟查，本件被告販賣之海洛因僅一小
    包，並於交易後不久即經警當場查扣，其後追捕被告另行查獲之海洛因二小包，
    數量非多，且係與供施用所使用之注射針筒同置放於機車置物箱內，被告又係有
    施用毒品之人（依卷附尿液檢驗成績書確有嗎啡陽性反應），客觀上難認該二小
    包海洛因係備供販賣之用，原審採認該二小包海洛因為被告本件販賣犯行之佐證
    ，並一併於本件販賣起訴部分一併宣告沒收即有未合。被告上訴意旨否認犯罪固
    無理由，但原判決既有上開可議之處，自應由本院撤銷改判。被告上訴意旨否認
    犯罪指摘原判決不當，固無理由，但原判決既有上開可議之處，自應由本院撤銷
    改判。審酌被告販賣毒品，危害他人及社會甚鉅，情節原屬非輕，然所販毒品數
    量甚微，且係為供其本身施用毒品所需金錢，故鋌而走險，且僅販毒一次，買賣
    數量甚微及其犯後否認犯行等一切情狀，酌情量處如主文第二項所示之刑（公訴
    人求刑十五年尚屬過重，為本院所不採），依且依其犯罪性質有褫奪公權必要，
    爰併宣告褫奪公權六年。扣案海洛因一小包（驗餘淨重零點零陸公克）為毒品，
    依毒品危害防制條例第十九條第一項前段規定沒收銷燬之；現金一千元為被告販
    賣毒品所得之財物，既經扣案，依毒品危害防制條例第十九條第一項之規定，沒
    收之。至另扣案之海洛因二小包既係被告供己施用所用，與本件販賣犯行無關，
    應於被告施用犯行中另行處理，爰不另於本件中諭知沒收銷燬。
據上論斷，應依刑事訴訟法第三百六十九條第一項前段、第三百六十四條、第二百九
十九條第一項前段，毒品危害防制條例第四條第一項、第十八條第一項前段、第十九
條第一項，刑法第十一條前段、第五十九條、第三十七條第二項，判決如主文。
本案經檢察官林應華到庭執行職務。
中    華    民    國      八十八      年      十一      月      十一    日
                               臺灣高等法院高雄分院刑事第八庭
                                   審判長法  官
                     法  官
                                         法  官
得上訴。
右正本證明與原本無異。
如不服本判決，應於判決送達後十日內，向本院提出上訴狀。
                                            書記官  林  宜  正
中    華    民    國      八十八      年      十一      月      十五    日
附錄論罪科刑法條：
毒品危害防治條例第四條第一項：
製造、運輸、販賣第一級毒品者，處死刑或無期徒刑；處無期徒刑者，得科新臺幣一
千萬元以下罰金。
毒品危害防治條例第十八條第一項前段：
查獲之毒品及專供製造或施用毒品之器具，不問屬於犯人與否，均沒收銷燬之。
毒品危害防治條例第十九條第一項：
犯第四條至第九條、第十二條、第十三條或第十四條第一項、第二項之罪者，其供犯
罪所用或因犯罪所之財物均沒收之，如全部或一部不能沒收時，追徵其價額或以其財
產抵償之。


司法院資訊處製作；財團法人民間司法改革基金會備份。
